臺灣高等法院刑事判決　　　　　　　　　　　　　　九十三年度上易字第五一五號
　　上　訴　人
　　即　被　告　甲○○
　　　　　　　　乙○○○
右上訴人因妨害自由等案件，不服臺灣臺北地方法院九十二年度易字第一五九六號，
中華民國九十三年二月二十四日第一審判決（起訴案號：臺灣臺北地方法院檢察署九
十二年度偵字第四四一四號），提起上訴，本院判決如左：
    主  文
原判決關於乙○○○部分撤銷。
乙○○○共同以強暴妨害人行使權利，處拘役伍拾伍日，如易科罰金，以參佰元折算
壹日，緩刑參年。
其他上訴駁回。
甲○○緩刑貳年。
    事  實
一、甲○○於民國八十六年七月二十二日將其所有坐落於臺北縣深坑鄉○○○段阿柔
    洋小段四四地號土地（下稱系爭土地），出租予丙○○建築房屋使用，約定租期
    自八十六年八月十五日起至九十一年八月十四日，而於九十一年底時，甲○○有
    意將土地收回，卻不為丙○○同意並拒絕給付租金，雙方因而發生爭執。甲○○
    與其配偶乙○○○為了逼使丙○○離開系爭土地，竟基於共同毀損之犯意聯絡，
    乙○○○先於九十一年十二月八日晚間八時許打電話僱用不知情之謝再享（業由
    檢察官為不起訴處分）第二天駕駛怪手到前開土地現場，同年月九日中午十二時
    三十分許，甲○○、乙○○○在場指揮之情況下，謝再享帶領另一位不知情司機
    駕駛怪手進入上開土地，以怪手拆除損壞丙○○所有、建築於系爭土地上鐵皮屋
    之外圍牆後，為丙○○發現而出面阻止，並站在建物前面欲防止建物繼續遭受拆
    除，足以生損害於丙○○。詎乙○○○竟基於共同妨害自由之故意，與其他不詳
    姓名、穿著黑色衣服之二十餘歲成年男子多人犯意聯絡，在現場排除丙○○所造
    成阻礙怪手拆除工作，其中綽號「添丁」等五名不詳姓名之成年男子更強行將丙○○帶至外側大門口壓制在地上，不讓丙○○再到怪手附近，而以強暴妨害丙○○行使權利，丙○○並因而跌坐於外側大門軌道上。
二、案經丙○○訴由臺北縣政府警察局新店分局報請臺灣臺北地方法院檢察署檢察官
    偵查起訴。
    理  由
一、右開損壞之事實，業經被告甲○○、乙○○○於偵查、原審及本院審理時坦承不
    諱，核與告訴人丙○○於偵查、原審指訴情節相符，並經證人謝再享於警詢時、
    偵查、原審及證人蕭菊英、鄭山城、劉文華於原審證述明確，且有被告甲○○與
    告訴人之前開土地租賃契約書、怪手拆除外圍牆現場相片八幀附卷可稽，事證明
    確，被告甲○○、乙○○○損壞犯行堪以認定。
二、訊據被告乙○○○否認有妨害他人行使權利之犯行，辯稱：伊不知現場穿黑色衣
    服的人從那裡的，並不是伊叫來的人，是因為怪手在拆房子危險這些人才把告訴
    人拉開，伊只是在旁邊看怪手拆房子云云。惟查：告訴人於警詢時指稱「‧‧‧
    並由乙○○○叫約五人徒手將我按壓在地上」等語（見臺灣臺北地方法院檢察署
    九十二年度偵字第四四一四號偵查卷宗第七頁背面）、於偵查中指述「是乙○○○與一位綽號叫添丁的人叫人把我押在地上，我坐到鐵塊受傷」、「他（指乙○○○）說把他架走，那五個人就把我架走」等語（見前開偵查卷宗第四九頁正面
    ）、於原審指述「‧‧‧因為被告乙○○○有叫那五個人把我帶離開現場，他們
    那五個人就把我壓在地上」（見原審九十二年八月二十六日訊問筆錄）、「一個
    穿黑西裝的人命令那群人‧‧‧我有看到穿黑西裝（的人）與甲○○及乙○○○
    說話」、「（問？當你衝出去要擋住怪手時，有無何人講什麼話）我聽到穿西裝
    的人說『別讓他靠近，把他拖走、拖走（臺語）』，同時，我聽到乙○○○說『
    拆掉、拆掉』」等語（見原審九十三年一月八日審判筆錄），顯見告訴人從警詢
    、偵查及原審均明確指述被告乙○○○有指揮現場包含綽號「添丁」等五人將告
    訴人強行帶離開上開地點而妨害告訴人行使權利；再者，證人蕭菊英、劉文華、
    鄭山城於原審除明確指證告訴人被五個人強行帶往大門口並被壓制在地上外，證
    人蕭菊英、劉文華及告訴人並於原審證稱：現場聚集的多數人、包括妨害告訴人
    自由的人都穿著黑衣服等語，倘係一般之路人，絕不可能同時穿著同樣顏色之衣
    服，更能證明這些聚集在現場的多數人係被告乙○○○為排除告訴人阻止怪手拆
    除工作而為被告乙○○○僱請至現場協助堪予認定，綽號「添丁」等五人強行將
    告訴人帶往大門口並被壓制在地上等行為，為被告乙○○○明知並有意使其發生
    。被告乙○○○前開所辯，顯係推卸責任之詞，並不足採，本件事證明確，被告
    乙○○○妨害人行使權利之犯行亦堪認定。
三、核被告甲○○所為，係犯刑法第三百五十四條損壞他人之外圍牆罪；核被告乙○○○所為，係犯刑法第三百五十四條損壞他人之外圍牆罪、刑法第三百零四條第
    一項以強暴妨害人行使權利罪。被告二人就所犯刑法第三百五十四條毀損罪部分
    ，有犯意聯絡及行為分擔，為共同正犯。被告二人利用不知情之謝再享及怪手司
    機犯毀損罪，均為間接正犯。又被告乙○○○係僱請多數穿黑色衣服之成年男子
    至現場協助妨害告訴人阻礙怪手之拆除工作，並指揮綽號「添丁」等五名不詳姓
    名成年男子以強暴手段妨害告訴人行使權利，被告乙○○○與綽號「添丁」等五
    名不詳姓名男子間就妨害人行使權利犯行間，有犯意聯絡及行為分擔，係為共同
    正犯。公訴人認被告乙○○○教唆該綽號「添丁」等五名不詳姓名之成年男子妨
    害告訴人自由，為教唆犯，容有誤會，惟基本事實相同，本院自得變更起訴法條
    為共同正犯。被告乙○○○所犯上開二罪間，有方法目的之牽連關係，應從一重
    之妨害人行使權利罪處斷。至於起訴書事實欄固記載丙○○並因而跌坐於外側大
    門軌道上，「下背挫傷」之字句，惟並無證據足以證明被告乙○○○有傷害之犯
    意，且起訴書證據並所犯法條欄亦認定「移送意旨並認被告乙○○○另犯傷害罪
    嫌，容有未洽」，尚難遽被告乙○○○有傷害犯行，併此敘明。
四、原審以被告甲○○罪證明確，依刑法第二十八條、第三百五十四條、第四十一條
    第一項前段，罰金罰鍰提高標準條例第一條前段、第二條規定，並於審酌被告甲○○並無前、犯罪動機及目的、手段、對於告訴人所生之危害、犯後態度及至今
    尚未與告訴人達成和解等一切情狀，量處拘役五十日，且諭知易科罰金之折算標
    準。經核原判決關於此部分認事用法，並無不合，量刑亦屬妥適，被告甲○○上
    訴猶指摘原判決不當，為無理由，應予駁回。惟被告甲○○未曾受有期徒刑以上
    刑之宣告，此有本院被告全國前案記錄表一紙附卷可憑（本院卷第七頁），其經
    此偵查審判經過，自當知所警惕而無虞再犯，且被告甲○○有心臟病等疾病，行
    動不便，有診斷證明書影本在卷可查（原審卷第八十六頁），本院綜核各情認上
    開刑之宣告，已足策其自新，因認所宣告之刑，以暫不執行為適當，併諭知緩刑
    二年，以啟自新。
五、原審以被告乙○○○罪證明確予以論罪科刑，固非無見，惟查：被告乙○○○係
    指揮綽號「添丁」等五名不詳姓名成年男子以強暴手段妨害告訴人行使權利，有
    如前述，原判決認為以強暴使告訴人行無義務之事，自有未合。被告乙○○○上
    訴否認犯行，固無理由，惟原判決既有上述可議之處，自應由本院將原判決被告
    乙○○○部分予以撤銷改判。爰審酌被告乙○○○犯罪之動機、目的，對於告訴
    人所生之危害，及其犯後態度等一切情狀，量處拘役五十五日，並諭知易科罰金
    之折算標準。又被告乙○○○未曾受有期徒刑以上刑之宣告，此有本院被告全國
    前案記錄表一紙附卷可憑（本院卷第八頁），其經此偵查審判經過，自當知所警
    惕而無虞再犯，且被告乙○○○與告訴人間，有租地糾紛，本院綜核各情認上開
    刑之宣告，已足策其自新，因認所宣告之刑，以暫不執行為適當，併諭知緩刑三
    年，以勵自新。
據上論斷，應依刑事訴訟法第三百六十八條、第三百六十九條第一項前段、第三百六
十四條、第二百九十九條第一項前段、第三百條，刑法第二十八條、第三百零四條第
一項、第五十五條、第四十一條第一項前段、第七十四條第一款，罰金罰鍰提高標準
條例第一條前段、第二條，判決如主文。
本案經檢察官呂光華到庭執行職務。
中　　　華　　　民　　　國　　九十三　　年　　　六　　　月　　 十八 　　日
                              臺灣高等法院刑事第二十四庭
                                  審判長法  官  陳  貽  男
                                        法  官  徐  世  禎
                                        法  官  李  世  貴
右正本證明與原本無異。
不得上訴。
                                        書記官  魏  汝  萍
中　　　華　　　民　　　國　　九十三　　年　　　六　　　月　　二十一　　日
附錄：本案論罪科刑法條全文
  刑法第三百零四條
    以強暴、脅迫使人行無義務之事或妨害人行使權利者，處三年以下有期徒刑、拘
    役或三百元以下罰金。
    前項之未遂犯罰之。
  刑法第三百五十四條
    毀棄、損壞前二條以外之他人之物或致令不堪用，足以生損害於公眾或他人者，
    處二年以下有期徒刑、拘役或五百元以下罰金。
